【裁判字號】    94,上訴,1151
【裁判日期】    950112
【裁判案由】    強盜等
【裁判全文】
臺灣高等法院臺南分院刑事判決
上  訴  人
即  被  告  乙○○
            丁○○
上列 一 人
指定辯護人  本院公設辯護人  丙○○
上列上訴人因強盜等案件，不服臺灣臺南地方法院94年度訴字第
670號中華民國94年10月6日第一審判決（起訴案號：臺灣臺南地
方法院檢察署94年度偵字第3532號及移送併辦：94年度偵字第
7074號），提起上訴，本院判決如下：
    主  文
原判決關於乙○○、丁○○以犯竊盜罪為常業及丁○○定執行刑
部分均撤銷。
乙○○共同以犯竊盜罪為常業，處有期徒刑參年。並應於刑之執
行前，令入勞動場所強制工作參年。扣案如附表二所示之物，均
沒收。
丁○○共同以犯竊盜罪為常業，處有期徒刑貳年陸月。扣案如附
表二所示之物，均沒收。
其他上訴駁回。
丁○○撤銷改判部分所處有期徒刑貳年陸月，扣案如附表二所示
之物，均沒收，與上訴駁回部分之攜帶兇器竊盜，因防護贓物，
而當場施以強暴部分所處有期徒刑柒年。應執行有期徒刑玖年參
月。扣案如附表二所示之物，均沒收。
    事  實
一、乙○○及丁○○基於意圖為自己不法所有，並均以竊盜為常
    業，或乙○○獨自一人（如附表一編號一、四至七），或兩
    人出於共同（如附表一編號二至三、八至十）之犯意聯絡，
    攜帶丁○○所有，且供共同犯罪所用或預備之用，如附表二
    所示客觀上足以對人之生命、身體安全構成威脅之竊盜工具
    ，分別於附表一所示之時間、地點，以如附表一所示之方法
    ，竊取如附表一所示被害人所有之物得手。
二、乙○○及丁○○基於意圖為自己不法之所有之犯意聯絡，攜
    帶丁○○所有上開客觀上足以對人之生命、身體安全構成威
    脅之竊盜工具，於九十三年十一月八日上午九時三十分許，
    趁德源成興業有限公司送貨員戊○○駕駛車號：四二七一－
    JH自用小貨車，停放臺南縣新營市○○路八六一號「一二三
    檳榔攤」旁下車詢問之際，由丁○○持其所有如附表二編號
    所示之六角板手磨成之鑰匙發動自小貨車引擎，準備連車帶
    貨駛離。戊○○聽聞引擎發動聲響追出，見小貨車已經開始
    移動，來不及阻止，情急之下，遂直接攀掛在小貨車貨廂右
    方車門門柱上，並大喊搶奪。丁○○見狀，竟另行起意，基
    於加重準強盜及傷害之犯意，明知戊○○攀掛在該小貨車門
    柱上，為防護贓物，竟沿路蛇行欲甩脫戊○○，發現無法甩
    下戊○○，乃再駛至國道一號公路新營南下交流道旁空地，
    以原地快速打轉之方式，將戊○○甩拋在地，以此方式當場
    對戊○○施以強暴，致戊○○受有雙膝擦傷、右膝挫傷、右
    胸挫傷及左腰挫擦傷等傷害，旋駕車逃離現場。乙○○及丁○○會合後，將貨車內價值計約新台幣（下同）三十五萬六
    千七百八十三元之五五BYSL、BOSS、峰、大衛杜夫、七星、
    登喜路、長壽等香煙約二百條、金門高梁酒、陳釀麴酒、酒
    尊高梁酒共約十五瓶、維士比一箱、臺灣啤酒一箱及臺灣酣
    醇葡萄酒一箱搬至乙○○所駕車號T六－三七三○號自用小
    客車後離去。嗣經警調閱附近路口監視器及通聯紀錄、並聲
    請監聽研判獲悉後，向台灣台南地方法院聲請搜索票，為警
    於九十四年一月三十一日九時三十五分在台中市○○街六六
    三號七樓乙○○住處，查獲乙○○及丁○○等人，並扣得台
    灣甘醇葡萄酒二瓶、大衛豆夫七包，復於同日十九時十分，
    在台中市南屯區○○○○街五三七號七樓之三查獲丁○○，
    扣得台灣甘醇葡萄酒一瓶，並在丁○○所有自小客車內查獲
    丁○○所有，且供共同犯罪所用或預備之用之如附表二所示
    工具。
三、案經如附表一所示之被害人訴由臺南縣警察局新營分局報請
    臺灣臺南地方法院檢察署檢察官偵查起訴及移送併辦。
    理  由
一、訊據上訴人即被告乙○○坦承附表一編號七至十、事實欄二
    戊○○部分所示之竊盜事實；上訴人即被告丁○○坦承原判
    決附表一編號八至十、事實欄二戊○○部分所示之竊盜事實
    ，惟矢口否認有何其他竊盜等犯行。乙○○辯稱：附表一編
    號一至五伊沒有行竊，編號六是伊隨便講的，為何會跑出被
    害人，請調被害人的報案紀錄，與伊所說行竊的地點是否相
    符；丁○○辯稱：附表編號二、三伊否認有行竊，伊承認有
    去偷戊○○的車子及車上的東西，但伊沒有開車載他到空地
    在原地打轉，然後他才摔下來；伊聽到有人在喊，但是不知
    道在喊什麼，伊聽到乙○○打電話跟伊說車上有人的時候，
    伊才知道，但是伊回頭看，並且看後照鏡，並沒有看到有人
    ，所以才把車子開走。左轉的時候，伊本來有停車，準備棄
    車用跑的，但是伊發現車子後面沒有人，所以我才繼續把貨
    車開走」云云。
二、經查：
（一）被告乙○○、丁○○對所犯如附表一所示之犯行，業據其
      二人於警詢、偵查中及原審審理時坦白承認（見臺南縣警
      察局新營分局九十四年五月十九日南縣營警三字第○九四
      ○○一○五二三號函附筆錄第二、五、六、九、十頁、嘉
      義縣警察局嘉中警三字第○九四○○二二○○六號卷第二
      、二之一、四頁、臺南縣警察局新營分局南縣營警三字第
      ○九四○○二○○六六號警卷第五、六、十四、十五頁、
      臺灣台南地方法院檢察署九十四年度營偵字第二三０號卷
      第一六七、一六八頁、第一七二至一七六頁、第二０七至
      二０八頁、原審卷第十七至二十頁、第四九頁），乙○○
      於本院審理時亦坦承附表一編號七至十、事實欄二戊○○
      部分所示之竊盜事實，丁○○於本院審理時亦坦承附表一
      編號八至十、事實欄二戊○○部分所示之竊盜事實（見本
      院九十四年十二月八日準備程序筆錄第二頁、第四頁、十
      二月二十八日審判筆錄第二頁）；附表一編號一至五所示
      竊盜部分，核與證人即向乙○○、丁○○購買贓物之張逸
      萱於偵查中之證述情節相符（見營偵字第二三０號卷第一
      八二、第二一五頁至二一七頁）。附表一編號六所示竊盜
      部分，核與被害人黃景南警詢中之指述情節相符（見臺南
      縣警察局新營分局九十四年五月十九日南縣營警三字第○
      九四○○一○五二三號函附筆錄第二十、二一頁），復有
      查證照片一張在卷可稽（見同上函附筆錄第二八頁上圖）
      。附表一編號七所示竊盜部分，核與被害人黃依婷及其父
      黃才主警詢中之指述情節相符（見嘉義縣警察局嘉中警三
      字第○九四○○二二○○六號警卷第六至九頁），復有贓
      物認領保管單、車輛竊盜資料個別查詢報表在卷可稽（見
      同上警卷第十二、十三頁）；附表一編號八所示竊盜部分
      ，核與被害人己○○警詢中之指述情節相符（見臺南縣警
      察局新營分局南縣營警三字第○九四○○二○○六六號警
      卷第四一至四三頁），復有現場監視器影像翻拍照片、車
      輛竊盜資料個別查詢報表在卷可稽（見同上警卷第四四至
      四六頁）；附表一編號九所示竊盜部分，核與被害人甲○○警詢中之指述情節相符（見同上警卷第四八至四九頁）
      ，復有車輛竊盜資料個別查詢報表在卷可稽（見同上警卷
      第五二頁）；附表一編號十所示竊盜部分，核與被害人黃
      昇鋒警詢中之指述情節相符（見同上函附筆錄第二二、二
      三頁），復有現場查證照片四張在卷可稽（見同上函附筆
      錄第三五、三六頁）。
（二）按刑法上所謂常業，係指反覆以同種類行為為目的之職業
      性犯罪而言，僅須有賴某種犯罪為業之意思，而有事實上
      之表現為已足（最高法院八十五年度台上字五一○號判例
      意旨參看）。故刑法所定常業罪，僅須有賴某種犯罪為業
      之意思，又有事實表現即為已足，不以藉該犯罪為惟一生
      活為必要，更不以經營時日長短、所得多寡或盈虧結果為
      認定標準。查被告乙○○於原審自承：「我會騎車或是開
      車在外面亂繞，遇到有這樣的情形，如果丁○○不在，就
      是我一個人下手，如果丁○○在，就是二個人一起在外面
      繞，共同找機會下手。我本來是做防水工程的，因為當時
      欠朋友大概一百萬元，為了還錢才行竊。因為身上沒有錢
      ，所以才會一直犯案」等語（見原審卷第二一頁）。另被
      告丁○○於原審亦自承：「我原來是做寵物繁殖買賣，後
      來因為寵物得了犬瘟熱，賠了很多錢，所以如果乙○○有
      約我，我就會跟他一起去做」（見原審卷第二一頁）。警
      方自九十四年一月三日開始執行監聽，被告兩人幾乎每日
      在外行竊，有監聽譯文在卷可稽（見原審卷第八七至一０
      一頁）。被告二人顯係恃竊盜維生，被告係以反覆犯竊盜
      罪為常業，甚為顯然。被告乙○○、丁○○否認部分犯罪
      ，為推諉飾卸之詞，其二人此部分之事證明確，犯行均堪
      以認定。
（三）被告丁○○準強盜部分。經查：
    1.被告乙○○於偵查中證稱：我們有於九十三年十一月八日
      在復興路八六一號一二三檳榔攤竊取四二七一－JH小貨車
      ，當時我在T六－三七三○號自小客車上，丁○○駕駛該
      貨車，我看到戊○○趴抓在該小貨車右方中間鐵架上，我
      以行動電話告訴丁○○此事，要他把車還人家，丁○○說
      他一定要把車開走；我和丁○○原本只想偷車，他知道被
      害人掛在車上還硬把車開走，已超出我犯罪計劃等語（見
      營偵字第二三○號卷第三一頁、第一四八、一四九頁）。
      其於原審亦供證稱：（檢察官問：你在偵查中、審理中原
      審之證詞是否確實你講的？）確實是我講的等語（見本院
      九十四年十二月二十九日審判筆錄第六頁），即被告丁○○於偵查中亦坦承：（問：乙○○說他有打行動電話給你
      說被害人掛在車子上，叫你把車子還人家？）有。乙○○
      當時有打行動電話給我說被害人掛在車子上等語（見營偵
      字第二三○號卷第三二頁），核與證人即被害人戊○○於
      原審結證稱：九十三年十一月八日上午九點多我在一二三
      檳榔攤停車詢問店家要下貨，當要取貨時，發現車子在發
      動，我發覺不對，就攀附在貨車旁的門柱，並大喊搶劫。
      嫌犯沿路蛇行，甚至逆向到高速公路旁的空地，原地打轉
      把我甩到地上等情節相符（見原審卷一一二頁），並有現
      場及小貨車照片六幀在卷可憑（見同上警卷第一三○至一
      三二頁）。證人即台南縣警察局新營分局偵查員庚○○於
      本院證稱：（問：今天到庭是否有提出戊○○強盜案的現
      場圖？）有；（問：你今天提出的現場圖如何製作的？）
      是我自己到現場測繪的；（問：路線是誰跟你講的？）被
      害人戊○○；（問：繪圖時是否有找戊○○來？）沒有，
      當天發生時戊○○有帶我們到竊盜現場及車子旋轉的地點
      走一趟等語，並提出歹徒逃逸路線及原地旋轉位置圖一紙
      附本院卷及一一０八專案（戊○○被強盜案）現場圖附偵
      查卷可憑（見臺灣台南地方法院檢察署九十三年度他字第
      一五四三號卷第八、九頁）。雖庚○○所繪位置圖案發地
      點距原地旋轉處有六百公尺，與戊○○所述之一百公尺不
      符，惟當時既未實地測量，估略概算，自難達精確之程度
      ，縱有差距，亦不影響被告犯罪之成立。
    2.被告丁○○於偵查中所供稱：「我將戊○○甩掉後，就打
      電話給乙○○，約定在交流道附近與他會合，他就開T六
      －三七三○號自小客車與我會合，我們就把貨車內物品，
      如五五五、YSL、BOSS、峰、大衛杜夫……等搬到T六-三
      七三○號自小客車上，再將四二七一－JH貨車丟在路旁」
      等語（見營偵字第二三○號卷第二二二頁）。依被告丁○○上開供詞，丁○○與乙○○在擺脫戊○○後，確將貨車
      開往交流道附近卸貨。倘丁○○上開辯解可採，被害人戊○○在案發地點即一二三檳榔攤附近十公尺左右就已掉落
      地上，自不可能知道丁○○將貨車開往高速公路交流道附
      近，並帶領警方前往遭甩落地點拍照取證。證人戊○○上
      開證詞，應與事實相符，而可採信。
    3.共同被告乙○○雖於原審供稱：我當時馬上打電話給丁○○告訴他車主趴在車上，當時電話還沒有接通時，戊○○
      已經掉下來了。當時因為我發現時還要撥電話，還來不及
      接通戊○○就掉下來了。電話後來有接通，丁○○說他要
      把車開走，我叫他把車還給人家。戊○○從趴上去，到掉
      下來不超過八秒，大概行走十公尺左右。戊○○掉下來後
      ，他繼續追，跑了幾步後停下來云云（見原審卷二一０頁
      ）。於本院則證稱（問：你停車的地方距離戊○○被偷車
      的地點有多遠？提示現場圖）距離大概一公里，我的一公
      里就是指一個紅綠燈的距離；（問：你如何知道丁○○要
      開戊○○的車？提示警卷照片）下車之後我有看到他開戊○○的車，他把車子發動開走，戊○○在後面追，跳上去
      並用手抓車子右側車身的地方，我看到就撥電話給丁○○
      ，電話接通之前，戊○○就掉下來等語（見本院九十四年
      十二月二十八日審判筆錄第五、六頁）。然依乙○○上開
      供詞，乙○○在電話接通丁○○時，已見到被害人戊○○
      從車上掉下來，並未攀爬在貨車上。惟乙○○無論於偵查
      中或原審調查中卻均供稱：「我有打電話給丁○○跟他說
      後面有人在車上，叫他把車子還給人家」等語（見原審卷
      二０頁、營偵字第二三○號卷第三一、第一四八、一四九
      頁），已有前後不一之瑕疵。對照被告丁○○亦供稱：「
      乙○○當時有打行動電話告訴我被害人掛在車子上」等語
      （見營偵字第二三○號卷第三二頁）。於原審亦供稱：「
      我聽到乙○○打電話跟我說車上有人的時候，我才知道，
      但是我回頭看，並且看後照鏡，發現並沒有人，所以我才
      把車子開走」等語（見原審卷第二０頁）；或供稱：「乙○○打電話給我的時候，我有下車看，但是沒有看到人，
      所以就開走了」云云（見原審卷一一六頁）。被告丁○○
      在接獲乙○○來電後，無論「回頭看」、「看照後鏡」或
      「停下車看」，其用意均在查證乙○○所述被害人攀附在
      車上是否屬實，故乙○○打電話予丁○○，應在告知被害
      人攀附車上一事。倘乙○○在未撥通丁○○電話之前，即
      已見到戊○○自貨車上掉落，自不可能再向丁○○告知戊○○攀附車上，丁○○亦不可能「回頭看」、「看照後鏡
      」或「停下車看」。足認被告乙○○於偵查中所供，與事
      實相符。至其於原審及本院所為供證，乃迴護被告丁○○
      之詞，不足採信。
    4.再查，證人戊○○於原審證稱：伊當時是攀附在右側貨車
      廂側門門柱上；（問：你發現嫌犯後，並攀附在門柱上，
      你有無呼救？）有；（問：方式如何？）攀附在門柱上，
      大喊搶劫；（問：你大喊搶劫時，嫌犯反應如何？）加速
      蛇行；（問：你是如何可以確定車上的嫌犯知道你就掛在
      車上？）因為他在我大喊搶劫時，就開始蛇行等語（見原
      審卷第一一三至一一五頁），並有所繪攀附位置圖一份在
      卷可稽（見原審卷第一三一頁）。對照戊○○所駕駛之四
      一七二－JH小貨車照片，在右側貨車廂確設有供取貨用廂
      門及門柱，門柱與廂門之間，仍有空隙，可供手指伸入緊
      握。再以小貨車從靜止狀態，發動引擎，加速行駛一百公
      尺，應不超過二十秒鐘。以戊○○正值青年之齡（二十七
      歲），雙手緊握門柱，縱雙腳騰空，在危急之際，腎上線
      素大量分泌結果，緊抓門柱支持二十秒鐘而不掉落，並非
      毫無可能。且戊○○既呼喊搶劫，被告丁○○亦感覺（問
      ：當時坐在車上，而且有喊搶劫？）我有聽到有人在喊，
      但是我聽不清楚在喊什麼（見原審卷第二○八頁），於偵
      查中更供稱：我有聽到有人在喊抓賊等語（見營偵字第二
      三０號卷第二九頁），且依一般駕駛者習慣性，逃跑時皆
      會注意左右後照鏡，以判斷追捕者之距離，豈有不知小貨
      車右側有人攀附之理。被告丁○○所辯與事理不符云云，
      尚非可採。
    5.綜上所述，被告丁○○確係知悉被害人掛在車上猶將車迅
      速駛走，以避開被害人之追捕，要為明灼。此外，並有營
      新醫院診斷證明書在卷可稽（見同上警卷第三七頁），事
      證明確，被告丁○○犯行洵堪認定。
三、核被告乙○○、丁○○二人所為竊盜犯行部分，均係犯刑法
    第三百二十條常業竊盜罪。乙○○、丁○○間就附表一編號
    二、三、八、九、十及如事實欄二所示之竊盜犯行，有犯意
    之聯絡，行為之分擔，均為共同正犯。如附表二所示之工具
    ，均屬鐵製器具，或前端尖銳，客觀上均足以對人之生命、
    身體造成危害之兇器，丁○○攜以行竊，為防護贓物，當場
    對被害人戊○○施以強暴，造成戊○○受傷之結果，所為則
    係另犯刑法第三百三十條第一項及同法第二百七十七條第一
    項之傷害罪（起訴書論罪欄漏未論列）。丁○○所犯上開加
    重準強盜罪與傷害罪間，有方法結果之牽連關係，應從一重
    論以加重準強盜罪處斷。丁○○所犯上開常業竊盜及加重準
    強盜罪二罪，犯意各別，行為互殊，犯罪構成要件不同，應
    予分論併罰。移送併辦部分（如附表一編號七所示），與附
    表一所示其他犯行，具有連續犯之裁判上一罪關係，為起訴
    效力所及，本院自得併予審理，附為敘明。
四、原審就被告丁○○攜帶兇器竊盜，因防護贓物，而當場施以
    強暴及傷害部分，以被告罪證明確，因予適用刑法第三百二
    十九條、第三百三十條第一項、第二百七十七條第一項、第
    五十五條、罰金罰鍰提高標準條例第一條前段之規定，並審
    酌被告丁○○年輕力壯，不思正途，趁司機下車之際整車行
    竊，在遭被害人發現攔阻之際，更不顧被害人安危，逕在熙
    來攘往之馬路上以蛇行方式企圖甩落被害人，危害更甚及其
    他一切情狀，量處處有期徒刑七年。併敘明檢察官求處有期
    徒刑十年，殊嫌過重。本院經核原判決認事用法俱無不合，
    量刑亦稱妥適，被告丁○○上訴意旨否認此部分犯罪，指摘
    原判決不當，非有理由，應予駁回。原審就常業竊盜部分對
    被告二人予以論罪科刑，固非無見；唯查：附表一編號六、
    九之被害人黃景南、甲○○被竊盜之財物，各如附表所示，
    業據其等於警詢時所供明，為被告所不否認，惟原判決僅簡
    略記載，尚有未合。又附表二所示工具係丁○○所有，且二
    人作案時都會帶這些工具，業據被告乙○○、丁○○所供明
    （見營偵字第二三○號卷第八、一七六、一九一頁），原判
    決僅認被告於事實欄二犯行部分攜帶該工具，容有可議。被
    告二人上訴意旨否認部分犯行，乙○○並請求從輕量刑，固
    無足取，惟原判決既有可議，自應由本院將原審此部分不當
    之判決，予以撤銷改判；又被告丁○○犯數罪，已定應執行
    之刑，此部分既經上訴而撤銷，原定之執行刑亦失所依附，
    應並予撤銷。爰審酌被告二人均年輕力壯，不思正途，流竄
    全省各地，專門鎖定外出送貨之小貨車，趁司機下車之際整
    車行竊，嚴重影響社會安寧並危害社會治安，犯後於原審坦
    承犯行之態度及其他一切情狀，量處乙○○有期徒刑三年，
    丁○○有期徒刑二年六月，檢察官均求處有期徒刑四年，殊
    嫌過重。又按竊盜犯贓物犯保安處分條例第三條第一項規定
    「十八歲以上之竊盜犯、贓物犯，有左列情形之一者，得於
    刑之執行前，令入勞動場所強制工作：一有犯罪之習慣者。
    二以犯竊盜罪或贓物罪為常業者。」查被告乙○○自九十三
    年七月起至九十四年一月間犯本件十次竊盜罪，行為非但遍
    及全台，且鎖定外出送貨小貨車犯案，嚴重危害社會治安，
    屬嚴重職業性犯罪。況其年輕力壯，不思正途，專以竊盜為
    業，每日在外尋找下手對象，欠缺正確工作觀念。為協助被
    告乙○○再社會化之功能，改善其潛在之危險性格，期能達
    成根治犯罪原因、預防犯罪之特別目的，併依竊盜犯贓物犯
    保安處分條例第三條第一項第二款規定，宣告應於刑之執行
    前，令入勞動場所強制工作三年。扣案如附表二所示工具係
    丁○○所有，且供被告二人共同犯竊盜罪所用或預備之用之
    物，業據被告二人於警詢及偵查中所供明，併依法宣告沒收
    。
五、不另為無罪諭知部分：
（一）公訴意旨另以：(一)丁○○於九十一年暑假期間，在臺北縣
      蘆洲市○○街與重陽二街口，竊取車號不詳未上鎖之紅色
      廂型車內之飲料十箱（下稱蘆洲案）。因認被告丁○○涉
      犯常業竊盜罪嫌。(二)乙○○及丁○○於九十三年七月間某
      日下午三時三十分許，在台南縣永康市○○路十巷八號（
      綠生活超商）前，趁貨車司機王影人下車至「綠生活便利
      商店」向店家詢問欲訂購何種貨物之際，竊取王影人所管
      領車牌號碼S四－六四五九號自小貨車內如附價值計約二
      十五萬元之七星、峰、大衛杜夫等香煙三百五十條；價值
      計約四萬元之金門高梁酒、保力達、八八坑道、高梁酒、
      威士比、約翰走威士忌、酒尊牌高梁酒約百多瓶；價值計
      約1萬元之黑松沙士、舒跑、伯朗咖、莎莎亞共二十幾箱
      （下稱王影人案）。因認被告乙○○及丁○○涉犯刑法第
      三百二十二條常業竊盜罪嫌。(三)乙○○意圖為自己不法之
      所有，於九十三年七月二十三日下午三時，在高雄市前鎮
      區○○○路一二九－五號，向經營西甲購物中心之戴梅佯
      稱：伊經營賭場，需大量之酒類及飲料，俟伊將該酒類、
      飲料搬上伊所駕駛之車號不詳自用小客車後，將一併交付
      貨款與戴梅等語，致戴梅陷於錯誤，誤認乙○○會給付貨
      款，任由其將貨物搬運上車。待乙○○將貨物搬進該自用
      小客車內後，即加速逃逸，戴梅始知受騙（下稱戴梅案）
      。因認被告乙○○涉犯刑法第三百三十九條第一項之詐欺
      取財罪嫌。(四)乙○○於九十三年七月二十六日凌晨二、三
      時，在高雄縣鳳山市○○路二七八巷十號，竊取李金標所
      有置於車牌號碼YT-九三三八號廂型貨車內成衣一批（下
      稱李金標案）。因認被告乙○○涉犯刑法第三百二十二條
      常業竊盜罪嫌。(五)乙○○及丁○○九十三年七月二十六日
      凌晨四時許，在高雄縣鳳山市○○路二八四號，竊取黃義
      松所有置於其所經營「KK檳榔攤」內之電腦主機、電視機
      、現金、香菸等財物（下稱黃義松案）。因認被告乙○○
      及丁○○涉犯刑法第三百二十二條常業竊盜罪嫌。
（二）惟查：(一)蘆洲案，僅有被告丁○○自白，並無任何被害人
      指述或其他證據可以佐證，自不得僅以被告丁○○之自白
      ，據為被告不利之認定依據。(二)王影人案，被告二人均否
      認此部分犯罪，檢察官認被告犯罪，無非係以證人王影人
      之指述為其主要認定依據。惟王影人之證詞具有以下瑕疵
      ：(1)證人王影人於警方進行嫌疑人指認時，雖以真人指認
      方式為之，惟僅安排被告兩人及另兩位女性供王影人指認
      ，已據證人王影人於原審證述綦詳（見原審卷一一七頁）
      。在證人王影人已有嫌疑人為兩位男性之主觀認知下，僅
      安排兩位男性供證人指認，警方已經指認對象特定為兩位
      男性即被告，該指認程序難謂合法。(2)證人於原審供稱案
      發當時伊曾在筆記本上紀錄車牌號碼，車號為七三七○，
      英文字母忘記了云云。惟其有關車號之證述與被告駕駛之
      T 六－三七三○自小客車車牌號碼不同。且證人王影人既
      曾將車號記在筆記本內，警詢或偵查時亦均帶往應訊。惟
      遍查全卷並未有該記載車號之筆記本附卷，或王影人曾出
      示筆記本供辦案人員參考之筆錄記載。經原審訊問後，始
      證稱筆記本已經丟掉了云云。則其上開車號之記憶，究何
      所憑，顯有所疑。自不能單以其具有瑕疵之證詞據為不利
      於被告之認定依據。(三)戴梅案，訊據被告乙○○矢口否認
      此部分犯罪，戴梅固於警訊中指認被告乙○○即為行為人
      ，惟戴梅警詢中之證言，依刑事訴訟法第一百五十九條之
      三規定，並無證據能力。且戴梅亦未依法在偵查中具結作
      證，尚不得以戴梅在警詢中之指述，遽為不利於被告乙○○之認定依據。(四)李金標案，被告乙○○亦否認犯罪，證
      人李金標於原審堅決指認被告乙○○即為遭監視器拍攝到
      之竊賊。李金標並曾將監視器光碟及翻拍照片送請承辦之
      高雄縣政府警察局鳳山分局新甲派出所員警。惟遍查全卷
      ，並無監視器光碟及翻拍照片等證物扣案。經函查高雄縣
      政府警察局鳳山分局，覆稱：「經調閱新甲派出所九十四
      年七月二十六日受理李金標所報稱車內放置之成衣一批失
      竊之全卷資料，查無有報案人所陳述之監視錄影磁碟片及
      嫌犯放大照片，另查詢當時受理之員警陳坤祥在受理本案
      時亦未收到報案人李金標所提供之上述資料」等情，有該
      分局九十四年九月二十二日鳳警刑福字第○九四○○○一
      七一七九號函在卷可稽（見原審卷第一八三頁）。證人李
      金標之指認亦無所憑，尚難僅單以證人李金標之指述，遽
      為被告乙○○不利之認定依據。(五)黃義松案，被告兩人均
      否認犯罪。證人黃義松及林淑惠均於偵查中指述，案發前
      一日晚間，丁○○曾向林淑惠購買香菸一包，走向站在巷
      口處之乙○○等語（見偵字第三五三二號偵卷第五九、六
      十頁）。縱證人黃義松及林淑惠指述丁○○向其購買香菸
      乙節屬實，又如何推認買菸的被告即為竊盜的行為人？在
      無其他證據足以佐證下，尚不得以證人推認方式的指認，
      據為被告不利之認定依據。
（三）此外，復查無其他積極證據足資證明被告有此部分犯行，
      尚不能證明被告此部分犯罪。惟起訴書認上開部分與有罪
      部分具有連續犯裁判上一罪關係，依審判不可分原則，爰
      不另為無罪之諭知。
六、被告丁○○上揭撤銷改判部分所處有期徒刑二年六月，扣案
    如附表二所示之物，均沒收。與上開駁回上訴部分所處有期
    徒刑七年。應執行有期徒刑九年三月。扣案如附表二所示之
    物，均沒收，以示懲戒。
七、據上論斷，應依刑事訴訟法第三百六十九條第一項前段、第
    三百六十四條、第三百六十八條、第二百九十九條第一項前
    段、刑法第二十八條、第三百二十二條、第五十一條第五款
    、第三十八條第一項第二款，竊盜犯贓物犯保安處分條例第
    三條第一項第二款、第四條、第五條第一項前段判決如主文
    。
本案經檢察官邱克斌到庭執行職務。
中    華    民    國  九十五  年    一    月   十二   日
                  刑事第二庭    審判長法  官  葉居正
                                      法  官  莊俊華
                                      法  官  高明發
以上正本證明與原本無異。
如不服本判決，應於收受本判決後十日內向本院提出上訴書狀。
其未敘述上訴理由者並得於提起上訴後十日內向本院補提理由書
狀（均須按他造當事人之人數附繕本）「切勿逕送上級法院」。
                                      書記官  陳淑貞
中    華    民    國  九十五  年    一    月   十六   日
附錄法條：
刑法第322條：
(常業竊盜)
以犯竊盜罪為常業者，處一年以上七年以下有期徒刑。
刑法第330條第1項：
犯強盜罪而有第三百二十一條第一項各款情形之一者，處七年以
上有期徒刑。
前項之未遂犯罰之。
刑法第329條：
(準強盜罪)
竊盜或搶奪，因防護贓物、脫免逮捕或湮滅罪證，而當場施以強
暴脅迫者，以強盜論。
附表一：
┌──┬───┬──────┬───────┬─────┬────────────┬────────┐
│編號│行為人│犯 罪 時 間 │犯  罪  地  點│被害人    │竊    得      財    物  │犯罪方法        │
├──┼───┼──────┼───────┼─────┼────────────┼────────┤
│一  │乙○○│93年7月間   │桃園縣中壢市某│不詳      │香菸110條               │趁貨車司機下車送│
│    │      │            │處            │          │                        │貨之際竊取。    │
│    │      │            │              │          │                        │                │
├──┼───┼──────┼───────┼─────┼────────────┼────────┤
│二  │乙○○│93年8月間   │苗栗市○○街32│不詳      │香菸80條                │同上            │
│    │丁○○│            │52之1號旁     │          │                        │                │
├──┼───┼──────┼───────┼─────┼────────────┼────────┤
│三  │乙○○│93年8、9月間│台南縣永康市某│不詳      │香菸60條、飲料20        │趁貨車司機下車送│
│    │丁○○│            │處            │          │箱                      │貨之際，由乙○○│
│    │      │            │              │          │                        │持六角板手磨成之│
│    │      │            │              │          │                        │鑰匙，啟動貨車後│
│    │      │            │              │          │                        │駛離至某交流道旁│
│    │      │            │              │          │                        │；丁○○則駕駛車│
│    │      │            │              │          │                        │號T6-3730號小客 │
│    │      │            │              │          │                        │車前往接應，共同│
│    │      │            │              │          │                        │將貨車內貨品搬運│
│    │      │            │              │          │                        │至小客車內竊取得│
│    │      │            │              │          │                        │手。            │
├──┼───┼──────┼───────┼─────┼────────────┼────────┤
│四  │乙○○│93年9、10月 │台中市○○路一│不詳      │金門高梁酒2箱           │趁貨車司機下車送│
│    │      │間          │段22號前      │          │                        │貨之際竊取。    │
├──┼───┼──────┼───────┼─────┼────────────┼────────┤
│五  │乙○○│93年9、10月 │台中市○○路15│不詳      │香菸40條                │趁貨車司機下車送│
│    │      │間          │0之5號前      │          │                        │貨之際竊取。    │
├──┼───┼──────┼───────┼─────┼────────────┼────────┤
│六  │乙○○│93年10月間  │彰化縣大林鄉中│東東便利商│香菸60條及零錢新台幣4000│趁貨車司機下車送│
│    │      │            │山路2段357之2 │店黃景南  │元，合計約3萬元         │貨之際竊取。    │
│    │      │            │號            │          │                        │                │
├──┼───┼──────┼───────┼─────┼────────────┼────────┤
│七  │乙○○│94年1月7日  │嘉義市○○路菸│黃才主    │LTB-789號機車一部       │以自備鑰匙發動引│
│    │      │上午10時許  │酒公賣局酒廠前│          │                        │擎竊取          │
├──┼───┼──────┼───────┼─────┼────────────┼────────┤
│八  │乙○○│94年1月7日下│嘉義縣中埔鄉和│中美菸酒企│價值計約14萬元之香煙23  │趁貨車司機下車送│
│    │丁○○│午1時42分許 │美村5段736號「│業有限公司│0條、八八坑道高梁酒、臺 │貨之際，由丁○○│
│    │      │            │和美商店」前  │己○○    │灣啤酒、料理米酒、葡萄酒│持六角板手磨成之│
│    │      │            │              │          │等計3箱及飲料5箱        │鑰匙，發動UR-760│
│    │      │            │              │          │                        │9 號小貨車後駛離│
│    │      │            │              │          │                        │現場，乙○○則騎│
│    │      │            │              │          │                        │騎上開竊得之LTB │
│    │      │            │              │          │                        │-789號機車跟隨前│
│    │      │            │              │          │                        │往嘉義縣中埔鄉鹽│
│    │      │            │              │          │                        │館村下庄仔產業道│
│    │      │            │              │          │                        │路旁之檳榔園內接│
│    │      │            │              │          │                        │應。再駕T6-3730 │
│    │      │            │              │          │                        │號小客車前來搬運│
│    │      │            │              │          │                        │，小貨車自棄置該│
│    │      │            │              │          │                        │處。            │
├──┼───┼──────┼───────┼─────┼────────────┼────────┤
│九  │乙○○│94年1月8日下│雲林縣斗南市長│優連行銷商│價值計約3千6百元內含36小│趁貨車司機下車  │
│    │丁○○│午3時許     │春路80巷2號巷 │行甲○○  │盒之舒妃染髮劑1大盒、現 │送貨之際竊取，將│
│    │      │            │路            │          │現金新臺幣三萬九千六百二│車駛走，棄置附近│
│    │      │            │              │          │十二元                  │路上。          │
│    │      │            │              │          │                        │                │
├──┼───┼──────┼───────┼─────┼────────────┼────────┤
│十  │乙○○│94年1月28日 │台北縣新莊市重│黃昇鋒    │價值計約4萬元七星、峰、 │趁貨車司機下車  │
│    │丁○○│下午4時許   │新路5段656-5號│          │長壽等香菸共約100餘條   │送貨之際竊取。  │
│    │      │            │旁「金鑽檳榔攤│          │                        │                │
│    │      │            │」            │          │                        │                │
└──┴───┴──────┴───────┴─────┴────────────┴────────┘
附表二：
┌──┬─────┬───┐
│編號│沒收物    │數量  │
├──┼─────┼───┤
│一  │T型板手   │貳支  │
├──┼─────┼───┤
│二  │十字起子  │壹支  │
├──┼─────┼───┤
│三  │剪刀      │壹支  │
├──┼─────┼───┤
│四  │六角板手  │壹支  │
├──┼─────┼───┤
│五  │板手      │陸支  │
├──┼─────┼───┤
│六  │油壓剪    │壹支  │
└──┴─────┴───┘


司法院資訊處製作；財團法人民間司法改革基金會備份。
